【裁判字號】    98,聲,395
【裁判日期】    980826
【裁判案由】    宣告沒收
【裁判全文】
臺灣臺東地方法院刑事裁定              98年度聲字第395 號
聲  請  人  臺灣臺東地方法院檢察署檢察官
被      告  甲○○
上列聲請人因被告違反農藥管理法案件，單獨聲請宣告沒收（98
年度執聲字第338 號），本院裁定如下：
    主  文
聲請駁回。
    理  由
一、聲請意旨略以：被告甲○○因違反農藥管理法案件，業經聲
    請人依刑事訴訟法第253 條之1 第1 項之規定，為緩起訴處
    分；扣案之「跳仔‧薊馬王」1 包為被告所有，且供犯罪所
    用之物，爰依刑事訴訟法第259 條之1 ，農藥管理法第53條
    第1 項、刑法第38條第1 項第2 款單獨聲請宣告沒收等語。
二、按農藥管理法於96年7 月18日修正時，將原第53條第1 項：
    「依本法查獲之偽農藥及製造、加工、分裝之器械、原料，
    依刑法第三十八條之規定沒收之。」刪除，改於第55條規定
    ：「有下列情形之一者，不問屬何人所有，均沒入之：一、
    依本法查獲之禁用農藥或偽農藥。二、依本法查獲之劣農藥
    。三、依本法查獲供製造、加工或分裝禁用農藥或第七條第
    一款偽農藥之器械、原料。四、違反第十九條、第三十七條
    或第三十八條規定，其農藥、標示、宣傳或廣告具有農藥藥
    效之物品。前項沒入物品之處理辦法，由中央主管機關定之
    。」其修正理由略謂：為防止禁用農藥或偽農藥對農業環境
    及社會之危害，依本法查獲之偽禁農藥及供製造、加工或分
    裝偽禁農藥之器械、原料，倘不先予處分，俟司法機關裁判
    後再為處理，恐有外洩並對環境及國人健康造成危害之虞，
    爰修正主管機關得於刑事裁判前，先行就查獲之農藥、器械
    或物品予以沒入處理......；為配合本條查獲之禁用農藥或
    偽農藥由沒收修正為主管機關沒入，故該涉案貨品之處置與
    司法機關無涉，修正其處理辦法由中央主管機關定之，無須
    再會同法務部等語。綜觀上開規定，顯然係將偽農藥之處置
    由刑事沒收修改成行政沒入，而非是在刑事沒收外，賦予行
    政機關沒入之權限，否則無須刻意將刑事沒收規定刪除，且
    其修正理由亦未註明係將刑事沒收回歸刑法之規定；是立法
    意旨應是將偽農藥之處置劃歸行政沒入，而此行政沒入乃屬
    行政秩序罰，為行政機關依行政程序科罰之權限，法院已不
    得越權於判決內諭知沒入（最高法院92年度台上字第2718號
    判決意旨參照）；且參以偽農藥之成分大抵對於人體或環境
    有重大之影響，亦宜由專業之主管機關執行沒入為宜。
三、經查，被告甲○○係於民國96年11月間某日起迄97年2 月25
    日止，因販賣偽農藥，經臺灣臺東地方法院檢察署檢察官以
    97年度偵字第855 號案件為緩起訴處分，嗣經臺灣高等法院
    花蓮分院檢察署檢察長，以97年度上職議字第355 號案件駁
    回職權再議在案，緩起訴期間並已屆滿等事實，業經本院核
    閱臺灣臺東地方法院檢察署97年度緩字第170 號緩起訴執行
    卷宗屬實；當場扣得之「跳仔‧薊馬王」1 包，經檢驗結果
    含有益達胺成分，屬農藥管理法第7 條第1 款規範之偽農藥
    等情，亦經證人即臺東縣政府農務科連月蘭證稱明確，復有
    行政院農業委員會農業藥物試驗所書函1 份在卷可稽，被告
    亦不爭執；然被告犯罪時間既在農藥管理法96年7 月18日修
    正後，揆之上開說明，自應適用修正後之「沒入」，而非修
    正前之「沒收」規定；聲請人誤引農藥管理法修正前第53條
    第1 項之沒收規定，自有未洽。從而，本件聲請於法不合，
    應予駁回。
據上論斷，依刑事訴訟法第220 條，裁定如主文。
中    華    民    國    98    年    8     月    26    日
                  刑事第四庭  法  官  李俊彬
以上正本證明與原本無異。
如不服本裁定，應於裁定送達後5日內向本院提出抗告狀（須附
繕本）。
「切勿逕送上級法院」
                               書記官  陳昭穎
中    華    民    國    98    年    8     月    26    日


司法院資訊處製作；財團法人民間司法改革基金會備份。
